【裁判字號】    98,簡上,431
【裁判日期】    980624
【裁判案由】    傷害
【裁判全文】
臺灣板橋地方法院刑事判決             98年度簡上字第431號
上  訴  人
即  被  告  乙○○
上列上訴人因傷害案件，不服本院中華民國97年12月31日97年度
簡字第255 號第一審簡易判決（聲請簡易判決處刑案號：臺灣板
橋地方法院檢察署96年度偵字第23498 號），提起上訴，本院管
轄第二審之合議庭判決如下：
    主  文
上訴駁回。
    事  實
一、乙○○前因違反公平交易法案件，經臺灣臺北地方法院93年
    度易字第1338號刑事判決判處有期徒刑6 月，如易科罰金以
    銀元300 元折算1 日，經上訴後，臺灣高等法院94年度上易
    字第1256號刑事判決駁回上訴確定，於民國95年2 月13日易
    科罰金執行完畢。詎其仍不知悔改，於96年8 月27日下午1
    時許，在其擔任公司總經理之位於臺北縣永和市○○路○ 段
    67號8 樓之1 之「海靈數位影音股份有限公司」會議室內，
    因金錢糾紛而與甲○○、陳意生等人發生口角，雙方爭論至
    同日下午1 時52分許，甲○○因不滿以腳踢乙○○座椅，致
    乙○○受有右側膝挫傷之傷害，乙○○於憤怒之餘，竟基於
    傷害犯意，徒手揮拳毆打甲○○臉部等處，致甲○○受有左
    側面頰挫傷、左側前臂表淺損傷等傷害。陳意生在旁見狀心
    生不滿，則持菸灰缸毆打乙○○頭部，致乙○○受有右頭皮
    頂部區挫傷合併撕裂傷約3.5 公分、腦震盪等傷害（甲○○
    、陳意生傷害部分，經原審各判處拘役50日、45日，如易科
    罰金均以新臺幣1000元折算1日）。
二、案經甲○○訴由臺北縣政府警察局永和分局報告臺灣板橋地
    方法院檢察署檢察官聲請簡易判決處刑。
    理  由
一、查本件上訴人即被告乙○○於言詞辯論終結前，對於下述本
    院採為認定犯罪事實依據之各項證據之證據能力，均未聲明
    異議，該等證據復經本院於審理時逐一提示予被告表示意見
    ，本院審酌該等證據之取得過程並無瑕疵，與本案待證事實
    間復具有相當之關聯性，以之為本案證據並無不當，自得採
    為本件認定事實之基礎，合先敘明。
二、訊據被告固坦承其於前揭時地因債務問題與甲○○、陳意生
    等人發生口角，惟矢口否認傷害犯行，辯稱：其遭甲○○腳
    踢傷後，僅以手推擠甲○○，用意在將甲○○等人逐出公司
    ，係屬正當防衛，其並無揮拳毆打甲○○，並非互毆云云。
    經查：
  (一)上揭事實，業經本院於審理時當庭勘驗全程錄影案發經過之
    光碟確認無訛，有審判筆錄可憑，且有甲○○、陳意生於警
    詢及偵查時之證詞為憑，復有甲○○、乙○○之驗傷診斷證
    明書在卷可佐（見偵查卷第14、61頁），堪以認定。
  (二)被告雖以前詞為辯，惟經本院當庭勘驗錄影光碟後，確認甲
    ○○與被告爭論後以腳踢被告座椅，被告旋即丟掉煙蒂起身
    連續朝甲○○頭部出拳揮擊，甲○○舉手阻擋，被告經其他
    在場黑衣男子出手制止始罷手，有審判筆錄可憑，觀以雙方
    衝突之情狀，被告出拳並非出於抵抗或消極阻擋，且係連續
    朝甲○○頭部揮擊，參以當時雙方因債務糾紛爭論，被告在
    遭踢後憤而出拳朝甲○○頭部揮擊，顯係報復心態下之攻擊
    行為，其有傷害甲○○之犯意甚明，所辯「推擠」云云，自
    非可採。又按正當防衛必須對於現在不法之侵害始得為之，
    侵害業已過去，即無正當防衛可言。故侵害已過去後之報復
    行為，與無從分別何方為不法侵害之互毆行為，均不得主張
    防衛權。最高法院30年上字第1040號刑事判例意旨可供參照
    。本件被告於座椅遭踢後，在無其他不法侵害之情形下，基
    於傷害犯意起身朝甲○○頭部連續出拳揮擊，經在場黑衣男
    子出手制止始罷手，依上開說明，被告對其犯行自不得主張
    正當防衛；至陳意生見被告毆打甲○○，因心生不滿而持菸
    灰缸毆打被告，因係在被告犯行之後，自與被告犯行成立無
    涉，被告所辯正當防衛云云，並非可採。本件事證明確，被
    告犯行堪以認定。
三、核被告乙○○所為，係犯刑法第277 條第1 項之傷害罪。被
    告前因違反公平交易法案件，經法院判處有期徒刑6 月，於
    95年2 月13日易科罰金執行完畢已如前述，有前述臺灣高等
    法院被告全國前案紀錄表可佐，其於徒刑執行完畢後5 年內
    ，故意再犯本件有期徒刑以上之罪，為累犯，應依刑法第47
    條第1 項規定加重其刑。原審依刑事訴訟法第449 條第1 項
    前段、第3 項、第454 條第2 項，刑法第277 條第1 項、第
    47條第1 項、第41條第1 項前段，刑法施行法第1 條之1 第
    1 項、第2 項前段，逕以簡易判決判處被告拘役30日，如易
    科罰金以新臺幣1000元折算1 日，經核原審認事用法無誤，
    量刑亦屬妥適，被告以前開辯詞為由提起上訴，並非可採，
    其上訴為無理由，應予駁回。
據上論斷，應依刑事訴訟法第455 條之1 第1 項、第3 項、第36
8 條，判決如主文。
本案經檢察官彭聖斐到庭執行職務。
中    華    民    國    98    年    6     月    24    日
                  刑事第十庭  審判長法  官  彭全曄
                                    法  官  洪珮婷
                                    法  官  陳正昇
上列正本證明與原本無異。
本件不得上訴。
                                    書記官  林文達
中    華    民    國    98    年    6     月    24    日


司法院資訊處製作；財團法人民間司法改革基金會備份。
